臺灣桃園地方法院刑事判決　　　　　　 100年度易緝字第20號
公　訴　人　臺灣桃園地方法院檢察署檢察官
被　　　告　廖仁明
上列被告因詐欺案件，經檢察官提起公訴（86年度偵字第15994
號），本院判決如下：
    主  文
本件免訴。
    理  由
一、公訴意旨略以：被告廖仁明意圖為自己取得無償使用汽車之
    財產上不法利益，於民國86年6 月16日至桃園縣桃園市○○
    街30號永華小客車租賃有限公司，向負責人李寶華佯稱欲租
    用車號GG-1887 號自用小客車，雙方並約定租期1 日，租金
    新臺幣（下同）2000元，使李寶華陷於錯誤，以為被告廖仁
    明會依約還車，而將前開小客車交付被告廖仁明使用。詎被
    告廖仁明次日並未依約將車返還，且避不見面，遲至87年2
    月間某日，因車輛已損壞無法使用，始將車放置於永華小客
    車租賃有限公司門口，共計積欠租金30餘萬元。因認被告廖
    仁明涉犯刑法第339 條第2 項之詐欺得利罪嫌。
二、按時效完成者，應諭知免訴之判決，並得不經言詞辯論為之
    ，刑事訴訟法第302 條第2 款、第307 條分別定有明文。又
    按行為後法律有變更者，適用行為時之法律，但行為後之法
    律有利於行為人者，適用最有利於行為人之法律，95年7 月
    1 日修正施行之刑法第2 條第1 項定有明文。本條規定係關
    於新舊法比較適用之準據法，其本身無關行為可罰性要件之
    變更，故於95年7 月1 日刑法部分條文修正施行後，如有涉
    及比較新舊法之問題，即應逕依修正後刑法第2 條第1 項規
    定，為「從舊從輕」之比較（參見最高法院95年度第8 次刑
    事庭會議決議意旨）。查被告行為後，刑法第80條關於追訴
    權消滅時效之規定，修正前刑法第80條原規定：「追訴權，
    因下列期間內不行使而消滅：（一）死刑、無期徒刑或10年
    以上有期徒刑者，20年。（二）3 年以上10年未滿有期徒刑
    者，10年。（三）1 年以上3 年未滿有期徒刑者，5 年。（
    四）1 年未滿有期徒刑者，3 年。（五）拘役或罰金者，1
    年。前項期間自犯罪成立之日起算。但犯罪行為有連續或繼
    續之狀態者，自行為終了之日起算」，而修正後刑法第80條
    則規定：「追訴權，因下列期間內未起訴而消滅：（一）犯
    最重本刑為死刑、無期徒刑或10年以上有期徒刑之罪者，30
    年。（二）犯最重本刑為3 年以上10年未滿有期徒刑之罪者
    ，20年。（三）犯最重本刑為1 年以上3 年未滿有期徒刑之
    罪者，10年。（四）犯最重本刑為1 年未滿有期徒刑、拘役
    或罰金之罪者，5 年。前項期間自犯罪成立之日起算。但犯
    罪行為有繼續之狀態者，自行為終了之日起算」。本件被告
    涉犯之詐取得利罪，其法定刑為5 年以下有期徒刑，是依修
    正前刑法第80條之規定，追訴權時效期間為10年，修正後之
    刑法第80條則將追訴權時效期間提高為20年，經比較新舊法
    之結果，自以被告行為時之修正前刑法第80條規定對被告較
    為有利，是依刑法第2 條第1 項前段之規定，本件應適用被
    告行為時之修正前刑法第80條規定，則關於追訴權時效之停
    止進行，及其期間、計算，應一體適用修正前刑法第83條之
    規定，合先敘明。
三、經查，本件公訴人認被告於86年6 月16日涉犯本件詐欺得利
    罪嫌，而於86年12月2 日開始偵查後，於87年5 月18日提起
    公訴，同年6 月8 日繫屬本院，惟被告於本院審理時逃匿，
    經本院於88年3 月3 日發布通緝等情，有臺灣桃園地方法院
    檢察署收案戳、起訴書、本院收案戳及本院通緝書等件在卷
    可稽，故本件追訴權時效，因被告逃匿致審判之程序，不能
    繼續，而停止其進行。又被告所犯之罪名，依修正前刑法第
    80條第1 項第2 款、第83條之規定，本案追訴權時效期間為
    10年，並加計因通緝而停止之2 年6 月，是本件追訴權時效
    自86年6 月16日被告犯罪行為日起算，加計前揭12年6 月追
    訴權時效期間，另因開始實施偵查之日即86年12月2 日起至
    本院發佈通緝之前1 日即88年3 月2 日止之1 年3 月期間，
    除87年5 月18日起訴之翌日（19日）起至同年6 月8 日即繫
    屬本院之前1 日止此20日期間因未進行任何偵、審作為，時
    效自應進行而須扣除外，餘1 年2 月又10日期間既在偵查或
    審理中，追訴權並無不行使之問題，時效自應停止進行，故
    應加計。綜上，本案追訴權時效自被告犯罪行為終了日即86
    年6 月16日起算，分別加計本案追訴權時效期間10年、因通
    緝而停止期間即2 年6 月、前揭不生時效進行之期間即1 年
    2 月又10日後，其追訴權時效應於100 年2 月26日即告完成
    。被告被訴上開罪嫌之追訴權時效，業已完成，惟被告迄今
    仍未緝獲歸案，此有臺灣高等法院被告前案紀錄表1 份存卷
    可考，其所犯上開罪嫌之追訴權既已完成，依照首開說明，
    爰不經言詞辯論，逕為免訴之判決。
據上論斷，應依刑事訴訟法第302 條第2 款、第307 條，判決如
主文。
中    華    民    國    100     年    3   月    31    日
                  刑事第十二庭  審判長法  官  許雅婷
                                      法  官  黃裕民
                                      法  官  羅國鴻
以上正本證明與原本無異。
如不服本判決，應於判決送達後10日內向本院提出上訴狀（應附
繕本），其未敘述上訴理由者，應於上訴期間屆滿後20日內補提
理由書狀於本院，上訴於臺灣高等法院。
                                      書記官  戴育萍
中    華    民    國   100    年    4     月    1     日